【裁判字號】    99,上訴,1664
【裁判日期】    990525
【裁判案由】    毒品危害防制條例
【裁判全文】
臺灣高等法院刑事判決                99年度上訴字第1664號
上  訴  人
即  被  告  甲○○
上列上訴人即被告因違反毒品危害防制條例案件，不服臺灣板橋
地方法院99年度訴字第652號，中華民國99年3月29日第一審判決
(起訴案號：臺灣板橋地方法院檢察署99年度毒偵字第174號)，
提起上訴，本院判決如下：
    主  文
上訴駁回。
    事  實
本審認定之事實與第一審判決書所記載之事實相同，茲引用之。
    理  由
一、按刑事訴訟法第350條、第361條、第362條、第367條規定，
    不服地方法院之第一審判決而上訴者，須提出上訴書狀，並
    應敘述具體理由，為上訴必備之程式；其所提出之書狀未敘
    述上訴理由，或僅曾以言詞陳述上訴理由者，均應於上訴期
    間屆滿後20日內補提理由書於第一審法院。第一審法院經形
    式審查，認逾期未補提上訴理由者，應定期間先命補正，逾
    期未補正者，為上訴不合法律上之程式，應以裁定駁回。倘
    已提出上訴理由，但所提非屬具體理由者，則由第二審法院
    以上訴不合法律上之程式，判決駁回。而所謂具體理由，必
    係依據卷內既有訴訟資料或提出新事實、新證據，指摘或表
    明第一審判決有何採證認事、用法或量刑等足以影響判決本
    旨之不當或違法，而構成應予撤銷之具體事由，始克當之（
    例如：依憑證據法則具體指出所採證據何以不具證據能力，
    或依憑卷證資料，明確指出所為證據證明力之判斷如何違背
    經驗、論理法則）；倘僅泛言原判決認定事實錯誤、違背法
    令、量刑失之過重或輕縱，而未依上揭意旨指出具體事由，
    或形式上雖已指出具體事由，然該事由縱使屬實，亦不足以
    認為原判決有何不當或違法者（例如：對不具有調查必要性
    之證據，法院未依聲請調查亦未說明理由，或援用證據不當
    ，但除去該證據仍應為同一事實之認定），皆難謂係具體理
    由，俾與第二審上訴制度旨在請求第二審法院撤銷、變更第
    一審不當或違法之判決，以實現個案救濟之立法目的相契合
    ，並節制濫行上訴。是不服地方法院之第一審判決而上訴者
    ，須提出上訴書狀，且應於上訴書狀本身內敘明上訴之具體
    理由，如不能認係具體理由者，上訴即非合法。
二、本件上訴人即被告甲○○不服原審判決，提起上訴，其上訴
    意旨略稱：原判決之量刑尚嫌過重，有違罪刑均衡原則，伊
    於民國98年11月18日犯搶奪案件為警查獲，因有毒品前科，
    亦遭警於同日採集尿液送驗，結果呈陽性反應，然伊於當時
    及原審審理時皆表示已於桃園省立醫院接受美沙冬治療，盼
    能戒除吸毒之惡習，祈能獲法律之寬容與諒解，給予重生的
    機會，爰懇請鈞院撤銷原判決，另為妥適之裁判，量處較輕
    之刑云云。
三、惟按毒品危害防制條例第24條規定，檢察官固得對施用毒品
    之被告為緩起訴處分，同時並附帶命被告完成戒除毒癮之治
    療，此乃係鑑於對若干施用毒品者若僅施以徒刑尚不足以斷
    絕毒癮，遂令檢察機關與行政院衛生署合作，由檢察官審酌
    個案情形及公共利益之維護，得援引上開規定，改以緩起訴
    處分方式轉介毒品施用者前往醫療院所治療。因此，對於施
    用毒品者，得否以刑事訴訟法第253條之2第1項第6款之規定
    ，由檢察官為緩起訴處分，並附命完成戒癮治療以替代刑事
    追訴，仍委諸檢察官斟酌具體個案情節及公共利益之維護予
    以裁量。又按量刑係法院就繫屬個案犯罪之整體評價，為事
    實審法院得依職權自由裁量之事項，量刑判斷當否之準據，
    應就判決之整體觀察為綜合考量，苟已斟酌刑法第57條各款
    所列情狀，而未逾越法定刑度，如無偏執一端，致有明顯失
    出失入之恣意為之情形，上級審法院即不得單就量刑部分遽
    指為不當或違法。查本件被告甲○○經臺灣板橋地方法院檢
    察署檢察官審酌案情就被告施用第一級、第二級毒品犯行提
    起公訴，而非予以被告緩起訴處分，法院就檢察官提起公訴
    之案件，亦不得為不起訴或緩起訴處分；又原判決就如何量
    定被告宣告刑之理由，業已審酌被告前經觀察勒戒執行完畢
    釋放後5年內，多次再犯施用毒品罪，且經法院判處罪刑確
    定，其於有期徒刑之執行完畢後，5年以內故意再犯本件有
    期徒刑以上之罪，為累犯，並審酌被告前已有因施用第一級
    、第二級毒品經法院判處罪刑之前科紀錄，竟猶不思尋求正
    當之身心發展，再先後施用足以導致精神異常，甚至造成生
    命危險之甲基安非他命、海洛因，戕害一己之身心健康，對
    社會治安可能之危害程度非微，惟其於犯後尚知坦認全部犯
    行等一切情狀，分別量處有期徒刑10月、6月，並定其應執
    行有期徒刑1年2月，從形式上觀之，核原審量刑並無濫用量
    刑權限，亦無其他失出或失入之違法或失當之處，被告置原
    判決前開論述於不顧，徒憑己意，任意指摘原審量刑過重云
    云，自非具體理由。被告上訴意旨所述無非對本件犯行深表
    悔悟及純屬其個人主觀上對法院量刑之期盼，尚不足以影響
    原判決之本旨，其所執上訴理由，顯非依據卷內既有訴訟資
    料或提出新事實、新證據，指摘或表明第一審判決有何採證
    認事、用法或量刑等足以影響判決本旨之不當或違法，而構
    成應予撤銷之具體事由。是被告上訴，未以書狀敘述具體理
    由，揆諸上揭規定，自屬不合法律上之程式，爰不經言詞辯
    論，逕予駁回。
據上論結，應依刑事訴訟法第367條前段、第372條，判決如主文
。
中    華    民    國   99    年    5    月     25    日
                  刑事第二十三庭    審判長法  官  許宗和
                                          法  官  潘進柳
                                          法  官  沈君玲
以上正本證明與原本無異。
施用第一級毒品部分如不服本判決，應於收受送達後10日內向本
院提出上訴書狀，其未敘述上訴之理由者並得於提起上訴後10日
內向本院補提理由書（均須按他造當事人之人數附繕本）「切勿
逕送上級法院」。
施用第二級毒品部分不得上訴。
                                          書記官  彭于瑛
中    華    民    國    99    年    5     月    26    日

司法院資訊處製作；財團法人民間司法改革基金會備份。
